【裁判字號】    92,易,1779
【裁判日期】    921008
【裁判案由】    妨害名譽
【裁判全文】
臺灣板橋地方法院刑事判決                        九十二年度易字第一七七九號
    公  訴  人  臺灣板橋地方法院檢察署檢察官
    被      告  甲○○
                丙○○
右列被告因妨害名譽案件，經檢察官提起公訴（九十二年度偵字第九三一二號），本
院判決如左：
    主  文
甲○○公然侮辱人，處罰金壹仟元，如易服勞役以佰元折算壹日。
丙○○公然侮辱人，處罰金壹仟元，如易服勞役以佰元折算壹日。
    事  實
一、丙○○、甲○○均為臺北縣三重市三光國小之學生家長會委員，乙○○則為該校
    教師，丙○○、甲○○因對乙○○在網路上留言稱有家長委員介入學生編班乙事
    深感不滿，民國九十一年十二月九日上午十時許，其二人與乙○○均在三光國小
    教務處內爭議此事時，當時有負責編班之蔡依真組長、張碧鳳老師及潘金源主任
    等人在場，丙○○竟公然出言以「混蛋」之語侮辱乙○○，甲○○亦繼之公然出
    言以「王八蛋」之語侮辱乙○○。
二、案經乙○○訴請臺灣臺北地方法院檢察署呈請臺灣高等法院檢察署檢察長令核轉
    臺灣板橋地方法院檢察署檢察官偵查起訴。
    理  由
一、訊據被告丙○○、甲○○均否認有何公然侮辱犯行，被告丙○○辯稱：因為在衝
    突中，告訴人有點激動，有理講不清，因為編班的問題是由臺北縣教育局的視導
    跟學校的蔡組長在主導，家長會沒有涉入，當時伊在想你這個老師怎麼有理講不
    清，伊是情急口誤，因為這是伊的口頭禪，而說了二字混蛋，伊沒有惡意云云。
    被告甲○○辯稱：蔡依真老師在說明時，告訴人就去找蔡宛玲、張碧鳳老師來，
    當時對編班的事實認定不一樣，當時丙○○就說一句混蛋，告訴人就指著丙○○
    說我要告你，伊當時就想說告訴人在網路上登載不實的事實，伊就以半開玩笑的
    語氣說你不告是王八蛋，伊從頭到尾就講這一句話，告訴人就指著伊說我也要告
    你，那時伊都很心平氣和，沒有像告訴人所說的一直罵他，伊當時跟告訴人說不
    要逞口舌之快，我們是男孩子，我們到樓下去對決一下，男孩子嘛說不定打一打
    就是好朋友了，告訴人當時很激動，就把皮包往桌上一放，就說我們在這裡打，
    主任、老師就把他拉開，伊說在這邊有設備辦公桌椅我們到樓下，他還是很激動
    ，伊和丙○○就離開了，當天伊自始至終有關王八蛋的就只有講那句話而已，伊
    沒有侮辱的意思云云。經查：右揭犯罪事實業據告訴人乙○○指訴甚明，且被告
    丙○○亦坦承其當時曾口出「混蛋」二字。雖被告丙○○辯稱：伊是情急口誤，
    因為這是伊的口頭禪，伊沒有惡意云云，然查，被告丙○○稱「當時我在想你這
    個老師怎麼有理講不清，我是情急口誤，因為這是我的口頭禪，而說了二字混蛋
    」云云，可見被告丙○○所說「混蛋」二字乃是針對告訴人，其在多數人得以共
    聞共見之狀態下對告訴人口出「混蛋」之語，自屬足以貶損告訴人社會評價之輕
    蔑言語，況依證人潘金源於偵查中證稱「丙○○罵他之後‧‧‧」等語 (見臺灣
    板橋地方法院檢察署九十二年度偵字第九三一二號卷第七頁) ，亦足見被告丙○○口出「混蛋」之語客觀上確已使在場之人認其是在罵告訴人，故被告丙○○謂
    ：這是伊的口頭禪，伊沒有惡意云云，應非可取。又被告甲○○雖辯稱：當時丙○○就說一句混蛋，告訴人就指著丙○○說我要告你，伊以半開玩笑的語氣說你
    不告是王八蛋云云，惟查，就被告甲○○此項辯解，檢察官於偵查中曾傳喚證人
    張碧鳳到庭予以詢問，據證人張碧鳳證稱「梁某罵他時，雙方當時並未提告訴的
    問題」 (見同前偵查卷第六頁) ，足徵被告甲○○所辯乃不可採，其對告訴人口
    出「王八蛋」之語，確屬足以貶損告訴人社會評價之輕蔑言語。本件事證已明，
    被告甲○○聲請傳訊證人林育瑩主任及家長會會長上官緒瓏到庭，核無必要，事
    證明確，被告丙○○、甲○○之犯行均堪以認定。
二、核被告丙○○、甲○○所為，均係犯刑法第三百零九條第一項之公然侮辱罪。爰
    分別審酌被告之素行狀況、犯罪動機、手段、目的、所生危害及犯罪後態度等一
    切情狀，各量處如主文所示之刑，並均諭知易服勞役之折算標準。
據上論斷，應依刑事訴訟法第二百九十九條第一項前段，刑法第三百零九條第一項、
第四十二條第二項，罰金罰鍰提高標準條例第一條前段、第二條，判決如主文。
本案經檢察官高智美到庭執行職務。
中      華      民      國    九十二    年      十      月      八      日
                                臺灣板橋地方法院刑事第五庭
                                    法  官    戴   嘉   清
右正本證明與原本無異
如不服本判決應於送達後十日內向本院提出上訴狀
                                    書記官    陳   春   銘
中      華      民      國    九十二    年      十      月      十五    日
附錄本案論罪科刑法條全文：
刑法第三百零九條
公然侮辱人者，處拘役或三百元以下罰金。
以強暴犯前項之罪者，處一年以下有期徒刑、拘役或五百元以下罰金。


司法院資訊處製作；財團法人民間司法改革基金會備份。
